臺灣高等法院民事裁定　　　　　　　　　 96年度抗字第492號
抗　告　人
即　債權人　甲○○ ○○○○ .
　　　　　　　　　　　　8 U.
法定代理人　乙○○ ○○○○○.
代　理　人　郭雨嵐律師
　　　　　　范曉玲律師
　　　　　　王莉維律師
抗　告　人
即　債務人　Laser Solutions Co., Ltd.
　　　　　　　　　　　　田町５.
法定代理人　丁○○○
抗　告　人
即　債務人　富躍企業有限公司
　　　　　　　　　　　　之3
法定代理人　丙○○
上列二人共同
代　理　人　黃章典律師
　　　　　　張哲倫律師
　　　　　　呂光律師
　　　　　　莊郁沁律師
上列當事人間假處分事件，抗告人對於中華民國96年3月8日臺灣
臺北地方法院95年度智裁全字第51號所為裁定提起抗告，本院裁
定如下：
    主  文
兩造抗告均駁回。
抗告訴訟費用由兩造各自負擔。
    理  由
一、
(一)、抗告人即債權人New Wave Research, Inc（下稱New Wave公
    司）於原法院聲請意旨略以：其為中華民國發明第194157號
    「以固態紫外線雷射刻劃藍寶石基底之方法和系統」（下稱
    系爭專利）之專利權人，該專利係有關從藍寶石基底製造積
    體裝置晶粒之方法和系統，專利期間自民國93年1月1日起至
    111年10月24日止。抗告人即債務人Laser SolutionsCo.,
    Ltd（下稱Laser公司）所生產，抗告人即債務人富躍企業有
    限（下稱富躍公司）負責在我國境內販賣之RAPYULASMP-T10
    30及MP-T2030雷射晶圓切割機（下稱系爭產品），經New
    Wave公司委託財團法人台灣經濟發展研究院鑑定，於文義讀
    取結果，侵害New Wave公司系爭專利權之申請專利範圍。
    New Wave公司業於94年12月發函要求債務人等停止製造、使
    用或銷售等侵害系爭專利之行為，惟渠等仍為製造、販賣、
    為販賣之要約、使用及進口系爭侵權產品之行為，兩造間就
    系爭產品涉及侵害New Wave公司之系爭專利權及New Wave
    公司之排除侵害請求權顯有爭執。New Wave公司之系爭專利
    系統，在我國市場占有率原超過64％，債務人原來之市占率
    不及New Wave公司之10分之1。然自債務人推出系爭產品以
    來，95年間即銷售7套，致New Wave公司當年度之損失高達
    美金350萬元，短短一年間造成New Wave公司國內流失半數
    以上之訂單，為免New Wave公司遭受市場侵蝕等重大損害，
    實有禁止債務人製造及販賣前開侵害New Wave公司專利之產
    品及相關產品之必要，New Wave公司並願供擔保以補釋明之
    不足。爰依民事訴訟法第532條、第538條規定請准New Wave
    公司以現金或等值之中國國際商業銀行所出具銀行保證書供
    擔保後，債務人等應立即停止且不得自行或委託第三人製造
    、為販賣之要約、販賣、使用或為上述目的而進口RAPYULAS
    MP-T1030、RAPYULAS MP-T2030及其他使用相同技術之各式
    型號雷射晶圓切割機及其實質等同之產品。
(二)、原法院裁定：、New Wave公司以新台幣（下同）3800萬元
    為債務人供擔保後，於本案判決確定前，禁止債務人Laser
    Solutions Co.,Ltd.製造、為販賣之要約、販賣、使用；債
    務人富躍企業有限公司為上述目的而進口型號RAPYULASMP-T
    1030、RAPYULAS MP-T2030之雷射晶圓切割機。、債務人
    以新台幣3800萬元為New Wave公司供擔保後，得免為或撤銷
    假處分。
(三)、抗告人即債權人New Wave公司於供擔保後聲請假處分（原法
    院96年度智執全字第4號）。抗告人即債務人Laser公司、富
    躍公司亦提供反擔保，執行法院以96年4月10日北院錦96智
    執全辰字第4號通知撤銷執行命令（見New Wave公司96.5.10
    書狀抗證5）。
二、
(一)、債權人New Wave公司抗告意旨略以：原審裁定主文第1項所
    酌定之定暫時狀態處分方法，未能達債權人「防止發生重大
    之損害或避免急迫之危險或其他相類之情形」之目的，且對
    債權人請求裁定事項未准許之部分，亦未予交代。原裁定主
    文第2項許「債務人以3800萬為債權人供擔保後，得免為或
    撤銷假處分」，顯有違誤應予廢棄。請求將、原裁定第2
    項及第1項不利於New Wave公司之部分廢棄。、抗告人New
    Wave公司以現金或等值之中國國際商業銀行所出具銀行保證
    書供擔保後，債務人等應立即停止且不得自行或委託第三人
    製造、為販賣之要約、販賣、使用或為上述目的而進口
    RAPYUL AS MP-T1030、RAPYULASMP-T2030及其他使用相同技
    術之各式型號雷射晶圓切割機及其實質等同之產品等語。
(二)、抗告人Laser公司及富躍公司抗告意旨略以：
    New Wave公司所提之專利侵害鑑定報告，僅指出方法專利侵
    權，完全未論及物品專利侵權，原裁定逕為限制債務人產銷
    系爭設備之假處分，其認事用法即有違誤。退步言之，縱以
    系爭專利之方法項（方法專利）而言，New Wave公司於
    95.8.22向經濟部智慧財產局（下稱智產局）申請更正限縮
    系爭專利範圍，經智產局於同年9月7日核准。迺New Wave公
    司竟以其於93.1.1經公告之原始專利範圍為鑑定比對基礎做
    成鑑定報告，該鑑定報告顯不具任何形式之證據力。就其目
    前之系爭專利申請專利範圍而言，New Wave公司並未提出任
    何釋明資料，故縱僅以方法專利而言，New Wave 公司亦未
    為任何釋明。另原審法院採用New Wave公司所提鑑定報告 (
    原審聲證7號第35頁)中明顯不可採之結論，而認定系爭設備
    落入系爭專利之專利範圍內，原審之認定顯然於法有違。
    且依據New Wave公司之系爭專利及專利說明書，NewWave公
    司定義其「消蝕」（ablation）技術之「脈波持續「時間」
    應小於30毫微秒以下，同時New Wave公司於原審庭訊亦自陳
    「熔融」（LMA）技術之脈波持續時間應大於50毫微秒以上
    ，兩不同技術之「脈波持續時間」即有本質性之差異，顯見
    「熔融」與「消蝕」根本不同，債務人殆無侵害New Wave公
    司專利之可能。New Wave公司並未釋明富躍公司在台銷售系
    爭設備，惟原裁定竟仍裁准New Wave公司針對富躍公司所為
    之聲請。New Wave公司並未釋明本件有定暫時狀態假處分之
    必要。債務人等從未在台進行製造、銷售型號RAPYUL AS
    MP-T1030之系爭設備，New Wave公司就此亦未為任何釋明，
    惟原裁定仍將此型號之系爭設備列入本件假處分裁定範圍內
    ，其認定顯有違法。New Wave公司據為聲請本件定暫時狀態
    處分之系爭專利，業經第三人向智產局舉發，並經智產局於
    96.6.8撤銷系爭專利在案。New Wave公司就本件定暫時狀態
    之聲請已失所附麗。請求廢棄原審准予假處分之裁定，並駁
    回New Wave公司本件之聲請等語。
三、按於爭執之法律關係，為防止發生重大之損害或避免急迫之
    危險，或有其他相類之情形而有必要時，得聲請為定暫時狀
    態之假處分。前項裁定，以其本案訴訟能確定該爭執之法律
    關係者為限，民事訴訟法第538條第1、2項定有明文。是於
    爭執之法律關係，定暫時狀態處分之制度目的係在防止因法
    律關係不確定產生之重大損害。至債權人主張之實體上理由
    是否正當，乃屬本案問題，非假處分之保全程序所應審認之
    事項。又於爭執之法律關係及有定暫時狀態之必要，應釋明
    之。該釋明如有不足，而債權人陳明願供擔保或法院認為適
    當者，法院得定相當之擔保，命供擔保後為定暫時狀態之處
    分，同法第538條之4、第533條、第526條第1、2項亦有規定
    。又法院為附條件之假處分裁定，命於債權人供擔保後得為
    假處分，此項擔保係備賠償債務人所應受之損害，故法院定
    此項擔保額，應斟酌債務人所應受之損害為衡量之標準。又
    依民事訴訟法第538條之4準用同法第535條規定「假處分所
    必要之方法，由法院以裁定酌定之。前項裁定得禁止債務人
    為一定行為」，是法院定暫時狀態處分裁定時，得依職權酌
    量其認為最妥適之處分方法，以達假處分之目的，不受當事
    人對於假處分方法聲明之拘束。又假處分所保全之請求，得
    以金錢之給付達其目的，或債務人將因假處分而受難以補償
    之重大損害，或有其他特別情事者，法院始得於假處分裁定
    內，記載債務人供所定金額之擔保後免為或撤銷假處分。假
    處分裁定未依前項規定為記載者，債務人亦得聲請法院許其
    供擔保後撤銷假處分。民事訴訟法第536條第1、2項亦定有
    明文。是債權人所保全之請求，最終得以金錢之給付達其目
    的者，即得依上開規定，准債務人供擔保後免為或撤銷假處
    分。
四、茲就債權人New Wave 公司本件之請求，審酌如下：
(一)、兩造間有無爭執之法律關係？
１、查抗告人New Wave公司主其為系爭專利之權利權人，專利權
    期間自93年1月1日至111年10月24日，業據提出專利證書（
    見原審卷(一)第46頁）釋明之。雖Laser公司等謂New Wave公
    司系爭專利，業經第三人向智產局舉發，經智產局於96.6.8
    撤銷系爭專利在案，並提出經濟部智慧財產局專利舉發審定
    書為據（Laser公司96.6.20書狀附件）。惟按專利法第73條
    第2項規定「發明專利權經撤銷確定者，專利權之效力，專
    利權之效力，視為自始不存在」，New Wave公司系爭專利，
    雖經第三人舉發，經智產局審定「舉發成立，應撤銷專利權
    」，然尚未確定，是尚難謂New Wave公司系爭專利權效力，
    視為自始不存在。
２、New Wave公司主張Laser公司製造之系爭產品，侵害系爭專
    利多項之方法專利，亦據提出專利侵害研究鑑定報告書（證
    物外置）釋明之。依前開鑑定報告所示，系爭產品其構成要
    件與中華民國發明第194157號「以固態紫外線雷射刻劃藍寶
    石基底之方法和系統」專利權之申請專利範圍第1、2、4 、
    5、12及14項實質相同。Laser公司雖以抗告意旨所述各情謂
    該鑑定報告顯不具任何形式之證據力，且「熔融」與「消蝕
    」根本不同，Laser公司殆無侵害New Wave公司專利之可能
    云云。惟所謂「釋明」係提出即時可供調查之證據，而使法
    院得大致之心證即為已足，不必經嚴格之調查程序。且系爭
    產品實質上有無侵害系爭專利，乃屬本案問題，非假處分之
    保全程序所應審認之事項。本院認New Wave公司所提上開專
    利侵害研究鑑定報告書業釋明Laser公司製造之系爭產品有
    侵害New Wave公司系爭專利之情，雖其釋明尚有不足，惟得
    命相當之擔保補足之。
３、New Wave公司提出富躍公司網站之公司簡介載明「2004年推
    展Laser Solutios雷射切割機給發光二極體晶片生產廠（
    LED wafer），並有銷售業積等情」（見原審卷(一)第45頁）
    ，亦堪認New Wave公司已釋明富躍公司有代理相對人Laser
    Solutions公司進口銷售系爭產品。雖其釋明尚有不足，惟
    亦得命相當擔保補之。且富躍公司是否有侵害New Wave公司
    專利權情事，亦屬實體爭執，應待本案解決，非保全程序所
    得置喙。
４、依上所述，堪認兩造間就抗告人New Wave公司主張債務人
    Laser公司製造、富躍公司銷售之系爭產品涉及侵害New
    Wave公司之系爭專利權及New Wave公司得請求排除其侵害等
    法律關係顯有爭執。
(二)、本件有無定暫時狀態之必要？
    New Wave公司主張其依系爭專利技術，生產之Accuscribe
    System雷射切割系統，應用於高度精密之半導體及LED等光
    雷之晶圓生產過程，因主要生產廠商數量即系爭設備之銷售
    對象數量有限，一旦客戶購買Laser公司製造之系爭產品，
    除非生產線再度擴張，將不會有購買專利設備之需求，甚至
    為了後續服務維修等便利計，甚至將全部轉而持續向Laser
    公司等購買系爭產品，New Wave公司生產之雷射切割系統設
    備價格高昂，每減少一套即遭受高達美金50萬元左右之損害
    。New Wave公司長期客戶晶元光電股份有限公司歷來均向
    New Wave公司購買Accuscribe System作為雷射晶圓切割之
    重要設備，該集團相關企業迄今已購買高達30餘組系統，總
    價已達數千萬美金，然債務人推出系爭設備以來，於95年間
    即銷售予晶元光電股份有限公司4套，璨園光電股份有限公
    司2套，連通科技股份有限公司1套，總計一年內在我國銷售
    之RAPYULASMP-T1030及MP-T2030等系爭設備即高達7套，New
    Wave公司當年度損失即高達美金350萬元，債務人銷售系爭
    侵權設備之行為，將持續造成New Wave公司之損害，本件有
    定暫時狀態處分之必要等情，業據提出張利偉中華股份有限
    公司資深維修工程師張茂己出具之聲明、詢價表、市場預測
    資料等釋明（見原審卷(一)第57-58、160-161頁），雖其釋明
    尚有不足，惟得命相當之擔保補釋明之不足。
    抗告人Laser公司等謂New Wave公司未釋明本件有定暫時狀
    態假處分之要件云云，為不足採。
(三)、本件假處分之方法及擔保金？
    兩造間有上述爭執之法律關係，抗告人New Wave公司為防止
    發生重大之損害，本件有定暫時狀態之必要，已如上述。茲
    審酌本件假處分之方法及擔保金如下：
１、New Wave公司請求「禁止相對人自行或委託第三人製造、為
    販賣之要約、販賣、使用或為上述目的進口RAPYULAS
    MP-T1030、RAPYULAS MP-T2030及其他使用相同技術之各式
    型號雷射晶圓切割機及其實質等同之產品」。
    惟查本件兩造爭執之法律關係乃系爭設備是否侵害New Wave
    公司之系爭專利權及New Wave公司得否請求排除其侵害等法
    律關係。New Wave公司所謂「其他使用相同技術之各式型號
    雷射晶圓切割機及其實質等同之產品」，並不明確，本院參
    酌專利法第56條規定，認本件假處分之方法，以本案判決確
    定前，禁止債務人Laser公司製造、為販賣之要約、販賣、
    使用；債務人富躍公司為上述目的而進口型號RAPYULAS
    MP-T1030、RAPYULASM P-T2 030之雷射晶圓切割機為適當。
２、債務人Laser公司、富躍公司辯稱其因本件假處分所可能蒙
    受之損害，係訴訟期間無法生產、製造及銷售系爭產品，損
    害金額在3655萬4700元左右，為New Wave公司所不爭執，是
    本院認債權人New Wave公司應提供之擔保金以3800萬元為適
    當。
(四)、本件得否依民事訴訟法第536條規定許債務人供擔保後免為
    或撤銷假處分？
１、本件債權人New Wave公司主張其系爭專利權受侵害，其本件
    請求係依專利法第84條第1項之排除侵害及防止侵害請求權
    為法律上依據，是其最終之目的乃損害賠償，仍需以金錢給
    付之。雖New Wave公司主張其有被迫退出台灣晶圓市場之虞
    ，非金錢所得彌補云云。惟該等損害，均僅係New Wave公司
    之臆測，在市場自由競爭機制下，退出市場，絕非單一因素
    所致，是New Wave公司人因Laser公司、富躍公司製造、販
    賣系爭產品之損害，自非金錢不能彌補。
２、本院審核New Wave公司倘不得執行本件假處分所受之損害，
    應為其本案訴訟期間營業減損之損害，而New Wave公司對於
    債務人Laser公司等在訴訟期間可能遭受之損害約3700萬元
    之主張，並不爭執，故本院認債權人New Wave公司可能受有
    之損害，與債務人因假處分所受之損害應係相當，本院認債
    務人供反擔保之金額，亦以3800萬元為適當。
五、原裁定命債權人New Wave公司以3800萬元為債務人供擔保後
    ，於本案判決確定前，禁止債務人Laser SolutionsCo.,
    Ltd.製造、為販賣之要約、販賣、使用；富躍企業有限公司
    為上述目的而進口型號RAPYULAS MP-T1030、RAPYULAS
    MP-T2030之雷射晶圓切割機。債務人Laser公司、富躍公司
    以3800萬元為New Wave公司供擔保後，得免為或撤銷假處分
    。經核並無違誤，兩造各自抗告意旨指摘原裁定不當，求予
    廢棄，均無理由，應予駁回。
六、據上論結，本件兩造抗告均為無理由，爰裁定如主文。
中　　華　　民　　國　　96　　年　　6 　　月　　26　　日
                    民事第八庭
                        審判長 法　官 劉勝吉
　　　　　　　　　　　　　　   法　官 連正義
　　　　　　　　　   　　　　　法　官 滕允潔
正本係照原本作成。
本裁定除以適用法規顯有錯誤為理由，並經本院許可外，不得再
抗告。如提起再抗告，應於收受後10日內委任律師為訴訟代理人
向本院提出再抗告狀。並繳納再抗告費新台幣１千元。
中　　華　　民　　國　　96　　年　　6 　　月　　28　　日
　　　　　　 　　　　　　　　　書記官 黃麗玲
